臺灣橋頭地方法院民事判決
111年度簡上字第30號
上  訴  人  刁聖鵬  
被上訴人    孫美君  

上列當事人間損害賠償事件，上訴人對於民國110年12月23日本
院橋頭簡易庭110年度橋簡字第442號第一審簡易判決提起上訴，
經本院於111年6月1日言詞辯論終結，判決如下：
  主  文
上訴駁回。
第二審訴訟費用由上訴人負擔。
  事實及理由
一、上訴人起訴主張：兩造先前為鄰居關係，分別居住在門牌號
    碼高雄市○○區○○00街000 巷0 號及00號房屋（下就8 號房屋
    簡稱上訴人住所、10號房屋簡稱被上訴人住所）。被上訴人
    於民國109 年3 月26日前之某日、時許，在被上訴人住所門
    外裝設監視器2 支，並將鏡頭朝向上訴人住所方向進行錄影
    ，不法侵害上訴人之隱私、居住安寧及健康權（下稱裝設監
    視器侵權行為）。又被上訴人前對上訴人提起妨害名譽之告
    訴，經臺灣橋頭地方檢察署檢察官偵查後，向本院聲請簡易
    判決處刑，於本院刑事庭以109 年度簡字第2624號案件（下
    稱系爭刑案）審理中，被上訴人於109 年12月21日向系爭刑
    案承辦股提出刑事附帶民事訴訟起訴狀（下稱系爭訴狀），
    其上記載：上訴人以不堪三字經欺壓，退休後無官仍大耍官
    威，有錢有勢，就可以如此任性仗勢欺人，惡性不改等詞（
    下稱系爭言論），不法侵害上訴人之名譽權（下稱侵害名譽
    侵權行為）。爰依侵權行為法律關係提起本訴，請求就被上
    訴人裝設監視器及侵害名譽等侵權行為，各賠償精神慰撫金
    （下同）15萬元等語。並聲明：被上訴人應給付上訴人30萬
    元，及自起訴狀繕本送達翌日起至清償日止，按年息5％計算
    之利息。
二、被上訴人則以：被上訴人住所裝設的監視器係拍攝被上訴人
    住所門前之開放空間及馬路，並未拍攝上訴人住所之房門及
    內部，無侵害上訴人隱私權，又被上訴人所為系爭言論，僅
    係透過該等言詞向承審法官表示上訴人之智識程度、行為情
    狀、品行等情，應屬訴訟攻防之手段，亦無侵害上訴人名譽
    權等語，以資抗辯。並聲明：被上訴人之訴駁回。
三、原審經審理後，判決上訴人全部敗訴。上訴人不服，提起上
    訴，除援用原審主張及陳述外，並於本院陳稱：被上訴人事
    後調整其設置之監視器角度，系爭言論使法院收狀人員、傳
    送書狀人員、承辦書記官、法官得以閱覽，並企圖藉由判決
    書上網供多數人觀看，亦已侵害上訴人之名譽權、健康權、
    精神自由等語。並聲明：㈠原判決廢棄。㈡被上訴人應給付上
    訴人30萬元，及自起訴狀繕本送達翌日起至清償日止，按年
    息5％計算之利息。被上訴人除援用原審主張與理由外，於本
    院則陳稱：我沒有移動監視器，且上訴人自97年7月起即因
    身心症狀持續就診，與我無關等語。並聲明：上訴駁回。
四、兩造不爭執之事項：
  ㈠被上訴人於109年3月26日前之某日、時許，在被上訴人住所
    門外裝設監視器2支。
  ㈡被上訴人於109年12月21日向系爭刑案承辦股提出系爭訴狀，
    記載：上訴人以不堪三字經欺壓，退休後無官仍大耍官威，
    有錢有勢，就可以如此任性仗勢欺人，惡性不改等詞。
  ㈢被上訴人為大學畢業，乃退休教師，經濟來源為退休金；上
    訴人為高中畢業，乃退休公務員，經濟來源為退休金；兩造
    財產資料引用稅務電子閘門財產所得調件明細表。
五、本件之爭點：
    上訴人依侵權行為法律關係，請求被上訴人賠償精神慰撫金
    ，有無理由？
六、本院之判斷：
  ㈠就上訴人主張裝設監視器侵權行為部分：
　　按當事人主張有利於己之事實者，就其事實有舉證之責任，
    民事訴訟法第277 條前段定有明文。經查，上訴人主張被上
    訴人於109年3月26日前之某日、時許，在被上訴人住所門外
    裝設監視器2支，並將鏡頭朝向上訴人住所方向進行錄影，
    不法侵害原告之隱私、居住安寧及健康權云云，並提出其所
    拍攝被上訴人住所之監視器照片為證。然依被上訴人提出之
    監視器角度照片（見高雄市政府警察局楠梓分局高市警楠分
    偵字第10973464700號卷《下稱警卷》第25至27頁），雖拍攝
    範圍包含上訴人住所前方之停車空間，但此應係兩造住所相
    鄰且互無遮擋所致，此從該監視器拍攝範圍同時涵蓋被上訴
    人住所前方之停車空間即可得知。又上訴人住所前方之停車
    處，本無任何阻擋視線之遮蔽物，無論何人經過，均可自由
    觀看等情，亦有兩造住所照片可資為憑（見警卷第29頁），
    自難認被上訴人安裝上開監視器，已侵害上訴人之隱私、居
    住安寧及健康權。至於上訴人另主張被上訴人曾調整監視器
    角度云云，亦未舉證以其說，並非可取。
  ㈡就上訴人主張侵害名譽侵權行為部分：
　　⒈按因故意或過失，不法侵害他人之權利者，負損害賠償責
      任；不法侵害他人之身體、健康、名譽、自由、信用、隱
      私、貞操，或不法侵害其他人格法益而情節重大者，被害
      人雖非財產上之損害，亦得請求賠償相當之金額，民法第
      184 條第1 項前段、第195 條第1 項前段雖有明文。次按
      事實有真實與否之問題，意見則為主觀價值判斷，無所謂
      真實可言。關於事實陳述侵害名譽權之違法性，得類推適
      用刑法第310 條第3 項規定與司法院大法官釋字第509 號
      解釋所揭示之理念，以合理查證為阻卻違法事由；被害人
      不必證明行為人明知或因過失而不知所陳述之事實為不真
      實，但行為人應證明其陳述之事實為真實、或已盡合理查
      證義務而有相當理由確信其為真實而阻卻違法。至於意見
      表達侵害名譽權之違法性，則應類推適用刑法第311 條規
      定，以合理評論為阻卻違法事由（最高法院96年度台上字
      第2146號、98年度台上字第1129號判決意旨參照）。
　　⒉經查，被上訴人於系爭訴狀所為系爭言論，主要目的係表
      達對於上訴人以「王八蛋」等語辱罵被上訴人，係惡意侵
      害被上訴人名譽權，及上訴人品行不佳之個人意見，乃屬
      與訟爭事項有關之意見，可視為為保護自身合法利益所施
      行之攻擊防禦方法，且被上訴人所陳述之系爭言論，是否
      可採，尚須由法院審理論斷之，是此部分被上訴人基於自
      身確信之事實及其主觀見解，行使其訴訟上之權利，雖其
      用語尖酸、不留情面，惟仍屬於訴訟中攻防所為之合理評
      論，得類推適用刑法第311 條第3 款規定阻卻其違法性。
　　⒊上訴人雖於本院主張系爭言論亦侵害其健康權、精神自由
      云云，並提出○○診所診斷證明書為證（見原審卷第15頁）
      。然上開診斷證明書，記載上訴人自97年7月16日起至109
      年12月7日止，因泛性焦慮症、睡眠障礙、精神官能性憂
      鬱症、便秘、纖維肌痛等病症，長期至○○診所神經科就診
      ，時間長達約12年，難認上開身心病症確係被上訴人於10
      9 年12月21日所為系爭言論所致，上訴人此一主張，亦非
      可取。
  ㈢從而，被上訴人侵權行為法律關係，就前揭所主張侵權行為
    請求被上訴人賠償精神慰撫金，洵屬無據。
七、綜上所述，上訴人依侵權行為法律關係，請求被上訴人給付
    30萬元，及自起訴狀繕本送達翌日起至清償日止，按年息5%
    計算之利息，為無理由，應予駁回。原審為上訴人敗訴之判
    決，經核並無不合。上訴意旨指摘原判決不當，求予廢棄改
    判，為無理由，應駁回其上訴。
八、本件事證已臻明確，兩造其餘之攻擊或防禦方法及所用之證
    據，經本院斟酌後，認為均不足以影響本判決之結果，爰不
    逐一論列，附此敘明。
九、據上論結，本件上訴為無理由，判決如主文。
中　　華　　民　　國　　111 　年　　6 　　月　　29　　日
            民事第三庭審判長法　官  張維君
                            法　官  楊捷羽
                            法　官  張立亭
正本係照原本作成。
本判決不得上訴。
中　　華　　民　　國　　111 　年　　6 　　月　　29　　日
                            書記官 洪嘉鴻